【裁判字號】    89,訴,1270
【裁判日期】    891219
【裁判案由】    偽造文書等
【裁判全文】
臺灣臺北地方法院刑事判決                        八十九年度訴字第一二七○號
    公  訴  人  臺灣臺北地方法院檢察署檢察官
    被      告  甲○○
右列被告因偽造文書等案件，經檢察官提起公訴（八十九年度偵字第五一五九號），
本院判決如左：
    主  文
甲○○共同連續行使偽造私文書，足以生損害於他人，處有期徒刑肆月，緩刑貳年。
如附表所示之太平洋ＳＯＧＯ百貨簽帳單顧客存根聯肆紙、商戶存根聯顧客簽名欄內
偽造之「乙○○」署押肆枚均沒收之。
    事  實
一、甲○○雖預見劉惠永（由檢察官另行通緝在案）所交予其使用之太平洋崇光百貨
    股份有限公司（下稱太平洋崇光百貨公司）發行之太平洋ＳＯＧＯ卡（卡號：五
    四─0000000000─○○一）一枚，係未經持卡人乙○○授權使用，冒
    用乙○○名義，持以刷卡後太平洋崇光百貨公司將無法順利取得簽帳之費用，一
    時貪念作祟，竟與劉惠永共同基於為自己不法所有及行使偽造私文書之概括犯意
    聯絡，於民國（下同）八十八年三月十八日，共同持上開乙○○之太平洋崇光百
    貨公司ＳＯＧＯ卡，於如附表所示之時間，先後向如附表所示設於台北市○○○
    路○段四十五號太平洋ＳＯＧＯ百貨公司五樓之「全家福（ＦＥＴ）」、「窈窕
    淑女（ＬＩＳＥＣＨＡＲＭＥＬ）」、「史克普女裝（ＡＢＡＨＯＵＳＥ）」等
    專櫃，偽稱自己即係持卡人「乙○○」，以刷卡簽帳消費之方式，連續於信用卡
    消費簽帳單之顧客簽名欄內，以複寫方式偽造「乙○○」之簽名計八枚（一式二
    聯，包含顧客存根聯、商戶存根聯），以示真正持卡人乙○○確認交易標的、金
    額，及太平洋崇光百貨公司簽帳之意，而連續偽造簽帳卡消費簽帳單，並先後將
    偽造完成之簽帳卡消費簽帳單行使交付於專櫃服務人員，由專櫃服務人員比對信
    用卡消費簽帳單顧客簽名欄與太平洋崇光百貨公司ＳＯＧＯ卡背面之「乙○○」
    簽名後，將其中之顧客存根聯交予甲○○收執，完成與「全家福（ＦＥＴ）」、
    「窈窕淑女（ＬＩＳＥＣＨＡＲＭＥＬ）」、「史克普女裝（ＡＢＡＨＯＵＳＥ
    ）」等專櫃之交易，致「全家福（ＦＥＴ）」、「窈窕淑女（ＬＩＳＥＣＨＡＲ
    ＭＥＬ）」、「史克普女裝（ＡＢＡＨＯＵＳＥ）」等專櫃服務人員及太平洋崇
    光百貨公司，誤信甲○○係真正持卡人，陷於錯誤，而為甲○○詐得如附表所示
    價值計新台幣（下同）三萬二千六百五十八元之衣物，令真正持卡人乙○○有受
    追償該等消費款項之虞，足以生損害於乙○○及太平洋崇光百貨公司對於太平洋
    ＳＯＧＯ卡簽帳消費管理之正確性。又甲○○與劉惠永見「全家福（ＦＥＴ）」
    等專櫃之服務人員均未發現甲○○非真正持卡人，食髓知味，乃復基於同前簽帳
    消費詐欺之概括犯意聯絡，在上址某不知名女裝專櫃部門，以同一方式詐購價值
    約三、四千元之女裝，惟因上開太平洋ＳＯＧＯ卡無法通過讀卡機之刷卡手續，
    始未詐購女裝得逞。嗣於八十八年五月底，乙○○接獲太平洋崇光百貨公司寄發
    之對帳單發覺簽帳卡遭冒用，而報警查獲上情。
二、案經乙○○訴由台北市政府警察局大安分局報請臺灣臺北地方法院檢察署檢察官
    偵查起訴。
    理  由
一、訊據被告甲○○坦承前揭與劉惠永共同持告訴人乙○○遺失之太平洋ＳＯＧＯ卡
    ，刷卡購物及於簽帳單上偽造告訴人簽名之事實，惟矢口否認涉有何偽造文書及
    詐欺取財之犯行，辯稱：伊前與劉惠永係男女朋友關係，上開太平洋ＳＯＧＯ卡
    係劉惠永交予伊使用，劉惠永稱該太平洋ＳＯＧＯ卡之持卡人積欠其債務，同意
    以該太平洋ＳＯＧＯ卡簽帳抵債，伊乃誤以為已經告訴人同意刷卡消費云云。惟
    查：
（一）信用卡、簽帳卡背面之簽名乃係供特約商店於持卡人簽帳消費時核對筆跡以確
      認身分之用，具有僅限持卡人本人始得持以簽名使用之排他性，且簽帳卡與具
      有無因證券性質之有價證券（如支票、本票等）性質迥異，依存持卡人之信用
      能力而存在，絲毫不具可轉讓性，以上開太平洋ＳＯＧＯ卡持卡人之姓名為「
      乙○○」觀之，一般人顯無誤認持卡人為男子之可能，而劉惠永為一介男子，
      倘其與告訴人乙○○間確有債權債務關係，以其任職私人徵信社之社會見聞及
      法律知識而言，當知設於太平洋崇光百貨公司任一專櫃之服務人員，一件即可
      知其非持卡人本人，絕無同意劉惠永持上開乙○○之太平洋ＳＯＧＯ卡簽帳消
      費之可能，劉惠永為確保債權得以圓滿實現，絕無同意告訴人以簽帳卡抵債之
      理。此理顯而易知，以被告具有專科肄業之學歷及其本身亦有使用信用卡之經
      驗，對此亦當知之甚稔。被告辯稱其誤信劉惠永所稱上開太平洋ＳＯＧＯ卡係
      告訴人交予劉惠永抵債，業經告訴人授權使用云云一節，莫非係被告因貪念作
      祟蒙蔽良知，自欺欺人之卸責避就之詞，殊無可採。
（二）被告既非上開太平洋ＳＯＧＯ卡持卡人，而該等消費又非真正持卡人告訴人乙
      ○○所簽認，告訴人收到發卡之太平洋崇光百貨公司之對帳單後，絕無支付帳
      款之可能；加以倘被告於簽帳消費之際，向上開專櫃之服務人員，表明其非持
      卡人本人，該等專櫃之服務人員，又豈能聽任其簽帳消費，交付貨品？被告此
      開所為，顯係出於欺罔之手段，使專櫃服務人員、太平洋崇光百貨公司陷於錯
      誤，合於詐欺取財之構成要件，已堪認定。此外，並有告訴人指訴、報案紀錄
      （即偵查卷第二十頁附臺北市政府警察局萬華分局受理各類案件紀錄表）、崇
      光興業記帳卡消費記錄查詢表、太平洋ＳＯＧＯ卡入會申請書各一紙及太平洋
      ＳＯＧＯ百貨消費簽帳單（商戶存根聯）四紙及空白消費簽帳樣張二紙（顧客
      存根聯、商戶存根連各一紙）可資佐證。被告前揭所辯，無非臨訟卸責之詞，
      尚無足採，事證明確，被告上開行使偽造私文書、詐欺取財犯行均堪認定，應
      予依法論科。
二、被告甲○○於刷卡後，在消費簽帳單之顧客簽名欄內偽造真正持卡人「乙○○」
    之簽名，主張其為持卡人乙○○而簽帳消費，令乙○○有受太平洋崇光百貨公司
    追償之虞，此有卷附太平洋崇光百貨公司寄發予被害人乙○○核對刷卡金額明細
    之對帳明細一紙足憑（見偵查卷第二十一頁），顯足以生損害於乙○○及太平洋
    崇光百貨公司對於太平洋ＳＯＧＯ卡簽帳消費管理之正確性。另者，依簽帳卡之
    交易習慣，被告於簽帳單之顧客簽名欄內簽名，係表示持卡人確認簽帳單上記載
    之交易標的及金額，並表示持卡人請求太平洋崇光百貨公司撥付消費款項予專櫃
    部門之旨，該太平洋ＳＯＧＯ百貨消費簽帳單具有收據或請款單之性質，依刑法
    第二百二十條第一項規定，應屬準私文書。被告於如附表所示時間，在「全家福
    （ＦＥＴ）」等專櫃部門所製作之太平洋ＳＯＧＯ百貨消費簽帳單上偽簽「乙○
    ○」之簽名，據以完成偽造簽帳單後，將偽簽有「乙○○」簽名之簽帳消費單，
    交還專櫃服務人員之所為，核係犯刑法第二百十六條、第二百十條之行使偽造私
    文書罪。被告於簽帳單客戶簽名欄內偽造署押之行為，係偽造私文書（即消費簽
    帳單）之階段行為，偽造私文書後復持以行使，偽造私文書之低度行為，為行使
    之高度行為所吸收，均不另論擬。再被告冒用乙○○之名義，持上開簽帳卡簽帳
    消費，使「全家福（ＦＥＴ）」等專櫃部門之服務人員及太平洋崇光百貨公司因
    之陷於錯誤，而准其消費，並交付如附表所示之貨物及撥付消費款項予「全家福
    （ＦＥＴ）」等專櫃部門之所為，係犯刑法第三百三十九條第一項詐欺取財罪。
    至被告於不知名之女裝專櫃，詐騙三、四千元女裝未得逞之行為，另犯刑法第三
    百三十九條第三項、第一項詐欺取財未遂罪。被告與劉惠永就上開犯行間，有犯
    意聯絡及行為分擔，皆為共同正犯。被告先後多次行使偽造私文書及詐欺取財之
    犯行，皆時間緊接，方法相同，觸犯犯罪構成要件相同之罪名，顯均係基於概括
    犯意反覆為之，應各依連續犯之規定論以一罪（即行使偽造私文書罪、詐欺取財
    既遂罪），並加重其刑。又被告冒用告訴人名義偽造署押刷卡簽帳之目的，在於
    遂行其詐取財物之目的，所犯行使偽造私文書、詐欺取財二罪間，有方法、目的
    之牽連犯關係，應依刑法第五十五條規定從一重之行使偽造私文書罪處斷。爰審
    酌被告之犯罪動機、目的、手段、智識程度，所生對於被害人財產、信用之侵害
    程度，及犯後坦承刷卡部分犯行、態度良好等一切情狀，量處如主文所示之刑。
    末查被告前未曾受有期徒刑以上刑之宣告，有臺灣高等法院檢察署刑案紀錄簡覆
    表及本院被告全國前案紀錄表附卷可憑，審其因一時貪念作祟，致罹刑章，現有
    正當職業，犯罪後已亟力彌補賠償太平洋崇光百貨公司之損失，將盜刷款項匯予
    太平洋崇光百貨公司，有郵政劃撥儲金存款收據正本一紙附卷足參，被害人乙○
    ○現已無再受太平洋崇光百貨公司追償之危險，經此冗長之偵查審判程序，當知
    所惕勉，信無再犯之虞，本院綜核各情，認所宣告之刑，以暫不執行為適當，併
    諭知緩刑二年，以啟自新。如附表所示之太平洋ＳＯＧＯ百貨簽帳單八張（含顧
    客存根連、商戶存根聯，一式二聯共八張）顧客簽名欄內偽造之「乙○○」等人
    署押計八枚，均為被告所偽造，其中商戶存根聯四紙雖非被告所有，然其內偽造
    之署押四枚，不問屬於犯人與否，爰依刑法第二百十九條規定沒收；其餘顧客存
    根聯四紙，為被告因犯罪所得之物，既無證據足證業已滅失，併依刑法第三十八
    條第一項第二款宣告沒收（顧客存根聯內之偽造署押四枚，因附著於顧客存根聯
    ，尚無諭知重複沒收之必要）。
三、公訴人雖僅就前揭行使偽造私文書、詐欺取財既遂之犯行提起公訴，然檢察官就
    犯罪事實一部起訴者，其效力及於全部，本件被告詐欺取財未遂犯行，與起訴之
    詐欺取財既遂犯行間，有連續犯之裁判上一罪關係，已如前述，本院自應一併加
    以審理，附此敘明。
據上論斷，應依刑事訴訟法第二百九十九條第一項前段，刑法第二十八條、第五十六
條、第二百十六條、第二百二十條第一項、第二百十條、第三百三十九條第一項、第
五十五條、第七十四條第一款、第二百十九條、第三十八條第一項第二款，罰金罰鍰
提高標準條例第一條前段，判決如主文。
本案經檢察官柯宜汾到庭執行職務
中    華    民    國      八十九      年      十二      月      十九    日
                                      臺灣臺北地方法院刑事第六庭
                                          法  官  吳  秋  宏
右正本與原本無異。
如不服本判決，應於判決送達後十日內，向本院提出上訴狀。
                                           書記官  林  碧  華
中    華    民    國      八十九      年      十二      月     二十一   日
附錄本案論罪科刑法條全文：
刑法第二百十六條、第二百二十條第一項、第二百十條
刑法第三百三十九條第一項、第三項
附表：
┌──┬──────┬────────┬───┬─────┬─────┐
│編號│ 時    間   │專  櫃  名  稱  │金額  │ 品  名   │聯    式  │
│    │ （時分秒） │                │（元）│          │          │
├──┼──────┼────────┼───┼─────┼─────┤
│一  │88年03月18日│全家福（ＦＥＴ）│ 567  │ 睡內衣   │一式二聯  │
│    │16:16:19    │                │      │ 襪子     │          │
├──┼──────┼────────┼───┼─────┼─────┤
│二  │88年03月18日│窈窕淑女（ＬＩＳ│      │ 內衣     │一式二聯  │
│    │18:52:00    │ＥＣＨＡＲＭＥＬ│ 13605│          │          │
├──┼──────┼────────┼───┼─────┼─────┤
│三  │88年03月18日│史克普女裝（ＡＢ│      │ 流行女裝 │一式二聯  │
│    │19:15:40    │ＡＨＯＵＳＥ）  │ 13104│          │          │
├──┼──────┼────────┼───┼─────┼─────┤
│四  │88年03月18日│史克普女裝（ＡＢ│      │ 流行女裝 │一式二聯  │
│    │19:26:24    │ＡＨＯＵＳＥ）  │ 5382 │          │          │
├──┴──────┴────────┴───┴─────┴─────┤
│                                       合計：三萬二千六百五十八元   │
└──────────────────────────────────┘


司法院資訊處製作；財團法人民間司法改革基金會備份。
